【裁判字號】    99,訴,704
【裁判日期】    991108
【裁判案由】    違反電信法等
【裁判全文】
臺灣苗栗地方法院刑事判決               99年度易字第960號
公  訴  人  臺灣苗栗地方法院檢察署檢察官
被      告  乙○○
上列被告因詐欺等案件，經檢察官提起公訴（99年度偵字第3728
號、3926號、4138號）暨追加起訴（99年度偵字第4713號、4956
號），本院依簡式審判程序判決如下：
    主  文
乙○○：
(一)犯詐欺取財罪，處有期徒刑參月。又犯詐欺得利罪，處有期徒
  刑參月（事實1）。
(二)犯竊盜罪，處有期徒刑肆月（事實2）。
(三)犯竊盜罪，處有期徒刑肆月（事實3）。
(四)犯竊盜罪，處有期徒刑伍月（事實4）。
(五)犯竊盜罪，處有期徒刑柒月（事實5）。
(六)犯電信法第五十六條第一項之盜用電信設備通信罪，處有期徒
  刑參月（事實6 ）。
(七)犯未指定犯人誣告罪，處有期徒刑貳月（事實7 ）。
(八)犯未指定犯人誣告罪，處有期徒刑貳月（事實8 ）。
(九)犯未指定犯人誣告罪，處有期徒刑貳月（事實9 ）。
(十)犯未指定犯人誣告罪，處有期徒刑貳月（事實10）。
應執行有期徒刑貳年貳月。
    犯罪事實及理由
一、犯罪事實：
    乙○○分別為下列事實1 至10，共計11次行為：
    (一)乙○○意圖不付車資，於民國（下同）99年4 月30日20時
      30分許，搭乘由何晉良所駕駛之車牌號碼823-XS號營業用
      小客車，自苗栗縣頭份鎮為恭紀念醫院前往銅鑼鄉時，另
      意圖不法所有，向何晉良偽稱其弟智商不足多日未進食，
      如何晉良願意支借新台幣（下同）1000元，其將立即返家
      向祖母索討3500元連同車資返還何晉良，何晉良因而陷於
      錯誤，將1000元之款項交付乙○○，乙○○下車後未給付
      車資2500元隨即逃逸，而詐取現金1000元及相當於車資之
      利益2500元。（事實1 ）
    (二)乙○○意圖為自己不法之所有，於99年6 月9 日7 時30分
      許，在苗栗縣頭份鎮○○路47號「逗陣網路咖啡廳」，竊
      取放置在該櫃臺內之現金約2500元。（事實2 ）
    (三)乙○○意圖為自己不法之所有，於99年6 月15日8 時許，
      在苗栗縣三義鄉○○村○○路9-21號三義鄉圖書館內，竊
      取張楨梅所有之皮包1 只（內有汽車行車執照、駕照、身
      份證、殘障手冊各1 份及金融卡3 張）。（事實3 ）
    (四)乙○○意圖為自己不法之所有，於99年6 月16日2 時30分
      許，在苗栗縣苗栗市○○里○○路3 巷45號前，竊取陳冠
      蓁所有之車牌號碼352-GMH 號重型機車1 部（價值5 萬元
      ）。（事實4 ）
    (五)乙○○意圖為自己不法之所有，於99年5 月11日傍晚6 時
      許，至苗栗縣頭份鎮○○路1082號之頭份鎮立圖書館，見
      一樓書庫內工友甲○○之辦公桌抽屜未合攏，竊取甲○○
      所有置於抽屜內之現金新臺幣48500 元、行動電話1 支〔
      機身序號為000000000000000 號，為索尼易利信牌，款式
      為W580i 式，內附通話門號0922***820號晶片（詳細號碼
      詳卷）〕。（事實5 ）
    (六)乙○○再基於意圖自己不法之利益，於竊得（事實5 ）甲
      ○○所有之行動電話與門號晶片卡後，即於99年5 月11日
      18時許起至同年5 月16日止，基於接續之犯意而盜用0922
      ***820門號，使台灣大哥大股份有限公司（下稱台哥大公
      司）誤認循0922***820號撥出之訊號，係甲○○所發出，
      而陷於錯誤，允許乙○○使用並通話之，乙○○亦因而盜
      用多起，並曾撥打予使用0917***018號（詳細號碼詳卷）
      之韓孟芯及使用0960***961號（詳細號碼詳卷）之吳淑琴
      ，其盜用電信費用總計為2295.57 元。乙○○其後於同月
      19日下午1 時50分許，至苗栗縣苗栗光復路80號之萬里達
      3C電子通訊商行，將該行動電話機，以1000元之價格出售
      予該商行負責人黃文里。（事實6 ）
    (七)乙○○明知其所有黑色皮夾（自稱內有機車駕駛執照、汽
      車駕駛執照、全民健康保險卡、中華郵政金融卡、現金
      3000元等物）並未遺失，於99年7 月19日上午10時11分許
      ，至鐵警局第一段臺中分駐所（下稱臺中所），向值班警
      員傅文光謊報遺失，稱其自新竹火車站搭乘2513次區間車
      ，於上午9 時0 分許抵達臺中火車站，取火車票出站時始
      發現該黑色皮夾（含上述證件及現金等）遺失，而未指定
      犯人向警察誣告他人涉犯侵占遺失物罪。（事實7 ）
    (八)乙○○又明知其物未遺失，復於同月20日上午9 時14分許
      ，至鐵警局第一段竹南派出所（下稱竹南所）向值班警員
      黃志銘謊報遺失，稱其自臺北火車站搭乘火車經新竹，轉
      搭7 時3 分發車的第2115次區間車，於7 時18分抵達竹南
      ，下車時始發現其皮夾（自稱內有乙○○之國民身分證、
      機車駕駛執照、汽車駕駛執照、全民健康保險卡、中華郵
      政金融卡、現金3500元等物）遺忘於第4 或第5 節車廂內
      ，其曾向行車室通知協尋，惟未尋獲等語，而未指定犯人
      向警察誣告他人涉犯侵占遺失物罪。（事實8 ）
    (九)乙○○再明知其物並未遺失，又於同月21日上午7 時19分
      許，至鐵警局第一段新竹派出所（下稱新竹所）向值班警
      員劉鎮家謊報遺失，稱其自臺北火車站搭乘第11次莒光號
      列車，於7 時5 分抵達新竹火車站，下車時始發現其皮夾
      （自稱內有乙○○之國民身分證、全民健康保險卡、中華
      郵政金融卡、現金9000元等物）遺失等語，而未指定犯人
      向警察誣告他人涉犯侵占遺失物罪。（事實9 ）
    (十)乙○○復明知其物未遺失，再於同日上午10時9 分許，至
      鐵警局第一段臺北分駐所（下略稱臺北所）向值班警員林
      慶輝謊報遺失，稱其自苗栗火車站搭乘第42次莒光號列車
      ，於10時5 分抵達臺北火車站，下車時始發現其皮夾（自
      稱內有乙○○之國民身分證、軍人身分證、機車駕駛執照
      、汽車駕駛執照、全民健康保險卡、中華郵政金融卡、現
      金600 元等物）遺失等語，而未指定犯人向警察誣告他人
      涉犯侵占遺失物罪。（事實10）
二、證據名稱：
  (一)被告乙○○於警詢、偵查及本院審理中之自白。
  (二)證人何晉良、薛乃豪、張楨梅、陳冠蓁、甲○○、韓孟芯、
    莫蕙蘭等人於警詢之證述。
  (三)證人吳淑琴、黃文里等人於警詢及偵查時之證述。
  (四)頭份鎮立圖書館一樓書庫失竊現場之相片3 張。
  (五)甲○○購得手機之外包裝盒影本一張。
  (六)失竊手機相片3 張。
  (七)莫蕙蘭之0919***854號電話、吳淑琴之0960***961號電話之
    通聯調閱查詢單。
  (八)甲○○之0922***820號電話之99年5 月電信費帳單、明細單
    總覽。
  (九)鐵警局第一段臺中所警詢筆錄、陳報單、受理各類案件紀錄
    表、受理案件登記表。
  (十)鐵警局第一段竹南所警詢筆錄、陳報單、受理各類案件紀錄
    表、受理案件登記表、遺失案件報案證明申請書。
  (十一)鐵警局第一段新竹所警詢筆錄、陳報單、受理各類案件紀錄
    表、受理案件登記表、遺失案件報案證明申請書。
  (十二)鐵警局第一段臺北所警詢筆錄、陳報單、受理各類案件紀錄
    表、受理案件登記表。
三、論罪科刑之理由：
    (一)核被告於事實1 所為，係犯詐欺取財罪及詐欺得利罪。其
      於事實2 至5 所為均係犯竊盜罪。其於事實6 所為係犯電
      信法第五十六條第一項之盜用電信設備通信罪。其於事實
      7 至10所為均係犯未指定犯人誣告罪。
    (二)而電信法第56條第1項之罪，係刑法詐欺得利罪之特別法
      ，依特別法優於普通法之原則，毋庸再論以刑法詐欺得利
      罪（最高法院88年度第1 次刑事庭會議決議參照）。被告
      於事實6 之期間盜打之數通電話，係於密接之時間實施，
      侵害同一法益，各行為之獨立性極為薄弱，且係出於同一
      盜用電話之目的，依一般社會健全觀念，在時間差距上難
      以強行分開，應視為數個舉動之接續施行，合為包括之一
      行為予以評價，屬接續犯。
    (三)被告所犯上開各罪間犯意各別、行為互殊，是被告所犯上
      揭11罪應予分論併罰。
    (四)量刑理由之說明：
      爰審酌被告前有多次竊盜等前科，素行非佳，且其曾經受
      感化教育之執行，仍不思悔過，而再犯本案多起竊盜、詐
      欺、誣告等犯行，不僅造成多位被害人之損失，對社會治
      安之危害非屬輕微；復衡酌被告正值青壯年，其不知靠己
      勞力獲取報酬，反思以詐欺、竊盜及誣告等行為快速掠取
      金錢財物花用，益徵其法治觀念不足、欠缺對於他人財產
      應予尊重之態度，實應嚴懲以矯其行為；並參衡其犯罪之
      目的、手段、生活狀況、智識程度、犯後之態度、且至今
      仍未賠償通信費用等一切情狀，爰就其所犯各罪量處如主
      文所示之刑，並依刑法第51條第1項第5款之規定，合定如
      主文所示之應執行刑，以示懲儆。
四、應適用之法條：
（一）刑事訴訟法第273 條之1 第1 項、第299 條第1 項前段、
      第310 條之2 、第454 條第1 項。
（二）刑法第171 條第1 項、第320 條第1 項、第339 條第1 項
      、第2 項、第51條第1 項第5 款、電信法第56條第1 項。
五、本判決係依刑事訴訟法第310 條之2 、第454 條第1 項製作
    。如不服本判決，應於判決送達之日起10日內，向本院提起
    上訴。
本案經檢察官盧美如到庭執行職務。
中    華    民    國    99    年    11    月     8    日
                  刑事第二庭    法  官  楊清益
以上正本證明與原本無異。
如不服本判決應於收受判決後10日內向本院提出上訴書狀，並應
應敘述具體理由。其未敘述上訴理由者，應於上訴期間屆滿後20
日內向本院補提理由書( 均須按他造當事人之人數附繕本) 「切
勿逕送上級法院」。告訴人或被害人如對本判決不服者，應具備
理由請求檢察官上訴，其上訴期間之計算係以檢察官收受判決正
本之日期為準。
                                書記官  蕭雅文
中    華    民    國    99    年    11    月     8    日
附錄：論罪科刑法條全文
刑法第171 條第1 項
未指定犯人，而向該管公務員誣告犯罪者，處一年以下有期徒刑
、拘役或三百元以下罰金。
刑法第320 條第1 項
意圖為自己或第三人不法之所有，而竊取他人之動產者，為竊盜
罪，處五年以下有期徒刑、拘役或五百元以下罰金。
刑法第339 條第1 項、第2 項
意圖為自己或第三人不法之所有，以詐術使人將本人或第三人之
物交付者，處五年以下有期徒刑、拘役或科或併科一千元以下罰
金。
以前項方法得財產上不法之利益或使第三人得之者，亦同。
電信法第56條第1 項
意圖為自己或第三人不法之利益，以有線、無線或其他電磁方式
，盜接或盜用他人電信設備通信者，處五年以下有期徒刑，得併
科新台幣一百五十萬元以下罰金。

司法院資訊處製作；財團法人民間司法改革基金會備份。
